【裁判字號】    97,易,815
【裁判日期】    980414
【裁判案由】    詐欺等
【裁判全文】
臺灣屏東地方法院刑事判決               97年度易字第815號
公  訴  人  臺灣屏東地方法院檢察署檢察官
被      告  甲○○
上列被告因詐欺等案件，經檢察官提起公訴（97年度偵字第2282
號），及併案審理（臺灣桃園地方法院檢察署97年度偵字第
14359 號），本院判決如下：
    主  文
甲○○共同犯夜間侵入住宅竊盜罪，處有期徒刑陸月；又幫助犯
詐欺取財罪，處有期徒刑伍月，應執行有期徒刑玖月。
    事  實
一、甲○○意圖為自己不法之所有，於96年11月25日18時許，在
    丁○○位於屏東縣內埔鄉○○村○○路16號7 樓之3 住處，
    趁機竊得丁○○上開住處之鑰匙1 支，旋前往屏東縣內埔鄉
    ○○路附近之鑰匙店，囑不知情之鑰匙店老闆複製上開鑰匙
    2 支。後於同日19、20時左右，由甲○○將複製好之丁○○
    上開住處鑰匙2 支交與丙○○，並與丙○○（業經本院判處
    有期徒刑7 月確定）共同基於意圖為自己不法所有之犯意聯
    絡（甲○○係接續上開行竊鑰匙之犯意），由丙○○攜該複
    製之2 支鑰匙，於同日21時20分許之夜間（起訴書誤載為97
    年11月25日21時20分許），至丁○○上開住處，使用前開複
    製之鑰匙開啟進入後，徒手竊取丁○○所有之現金約新臺幣
    （下同）6 萬7 千元及華碩牌筆記型電腦1 部。得手後二人
    至華園汽車旅館內朋分贓物，甲○○分得現金3 萬3 千5 百
    元及上開筆記型電腦，其餘由丙○○獲得，甲○○隨後並將
    該2 支鑰匙丟棄，嗣為警循線查獲上情。
二、甲○○係心智成熟之成年人，應可預見金融機構帳戶係個人
    理財之重要工具，為攸關個人財產、信用之表徵，如將存摺
    、提款卡交給他人使用，可能成為該人掩飾犯罪所得之工具
    ，竟不顧他人可能遭受損害之危險，基於幫助他人犯詐欺取
    財罪之不確定故意，將其於中華郵政股份有限公司內埔郵局
    開立之帳號00000000000000號帳戶之存摺、提款卡、密碼，
    於96年12月17日前之12月間某日，在不詳地點，交與詐騙集
    團使用，該詐騙集團即以購物優惠折扣之名義，誆騙乙○○
    ，致乙○○陷於錯誤，於96年12月17日，匯款6 萬5 千元至
    甲○○上開帳戶後始知受騙。
三、案經丁○○告訴、屏東縣政府警察局內埔分局報請臺灣屏東
    地方法院檢察署檢察官偵查起訴及臺灣桃園地方法院檢察署
    檢察官移送併案審理。
    理  由
一、訊據被告甲○○對於事實一之竊盜犯行供承不諱，核與證人
    即告訴人丁○○於警詢、偵查中指證之情節及共同被告丙○○於偵查中供證之情詞相符，並有丁○○立具之贓物認領保
    管單1 紙、查獲照片4 張附卷可佐，足認被告自白核與事實
    相符，應堪信採。事證明確，被告竊盜犯行洵堪認定。
二、另訊之被告矢口否認有事實二之幫助詐欺犯行，辯稱：上開
    帳戶連同伊之身分證係於96年12月10日左右，在屏東縣內埔
    鄉新崛江網咖店前，伊放於其所騎機車之置物箱內遭人竊取
    ，並非伊交付予詐騙集團使用，身分證部分伊有申請補發云
    云。經查：
(一)被害人乙○○因受詐欺集團成員詐騙，於96年12月17日，前
    往國泰世華商業銀行匯款6 萬5 千元至甲○○上開帳戶之事
    實，業據被害人於警詢中指述明確，並有國泰世華商業銀行
    匯出匯款回條、被告上開帳戶交易明細查詢各1 份附卷可稽
    ，是被告上開帳戶確已遭詐欺集團人員用於詐騙被害人匯款
    之用，應堪認定。
(二)被告之身分證固於96年12月10日因遺失申辦補發，業經本院
    向屏東縣內埔鄉戶政事務所函查屬實，有該所97年10月6 日
    屏內戶字第0970002024號函及所附補證申請書、掛失紀錄影
    本各1 紙附卷可稽（本院卷第24至26頁）。然被告既知身分
    證須申辦遺失補發，何以帳戶卻未予掛失補發，已有可疑。
    被告雖辯稱：因該帳戶內沒有錢，伊想不重要就未去掛失云
    云，然同一帳戶被告曾於95年1 月13日掛失，當時存摺內之
    款項僅34元，比本件遺失帳戶內之款項58元還低（偵二卷第
    12 、13 頁參見），為何當時掛失而此次不掛失？又該帳戶
    係其母匯款予被告之帳戶（此為被告所自承，本院卷第17頁
    背面），有其使用之必要性，被告遺失後竟未掛失？再者，
    人頭金融帳戶常為詐騙集團利用以詐取財物，報章雜誌多所
    報導，乃眾所皆知之事，被告竟於失竊後未報案或掛失，均
    有違常情。
(三)被告於本院準備程序中復辯稱：本件係伊前往屏東內埔郵局
    辦理掛失補發，經郵局人員通知警方到場查獲的云云（本院
    卷第67頁）。然經本院依職權向中華郵政股份有限公司屏東
    郵局函查結果，被告上開帳戶於97年間並無掛失紀錄，經詢
    問該局員工亦無通知警方之情事，有該局98年2 月24日屏營
    字第0985000377號函附卷可憑（本院卷第71頁），證人即本
    件承辦員警戊○○亦到庭供證：本件是被害人在桃園報案，
    因詐騙款項匯入被告內埔郵局之帳戶，所以由內埔分局查辦
    ，是依帳戶約談被告到案，不是郵局通知警方查獲被告的等
    語（本院卷第79頁），是被告上開辯解，顯屬虛構。
    綜上，被告所辯，洵屬避就卸責之詞，委不足採。事證明確
    ，被告此部分犯行亦堪認定。
三、核被告事實一所為，係犯刑法第321 條第1 項第1 款之夜間
    侵入住宅竊盜罪。被告與丙○○間，有犯意聯絡及行為分擔
    ，皆為共同正犯。又被告先竊取告訴人住處鑰匙，再持該鑰
    匙複製後於夜間侵入該住處行竊財物，顯係基於竊取財物之
    單一犯意，於時空密接之情況下，接續為之，應僅論以一罪
    （夜間侵入住宅竊盜罪）。被告事實二所為，核係犯刑法第
    30條第1 項、第339 條第1 項之幫助詐欺取財罪。又其所犯
    上開二罪間，犯意個別，行為互異，應予分論併罰。被告幫
    助他人犯詐欺取財罪，為從犯，爰依刑法第30條第2 項之規
    定，按正犯之刑減輕之。審酌被告不思以正當工作賺取所需
    ，竟夥同他人行竊財物，復交付存摺、提款卡等物予不詳姓
    名之詐欺集團成員使用，致詐欺集團得以隱匿真實身分，增
    加司法機關查緝困難，擾亂社會秩序，造成被害人財產上之
    損失，行為誠屬不當，犯後就竊盜部分坦認犯行，並已與告
    訴人丁○○達成民事和解，賠償其損害，有屏東縣內埔鄉調
    解委員會調解書1 份在卷可稽，及就幫助詐財部分執詞辯解
    ，難認有悔意等一切情狀，分別量處如主文所示之刑，並定
    其應執行刑。
據上論斷，應依刑事訴訟法299 條第1 項前段，刑法第28條、第
321 條第1 項第1 款、第339 條第1 項、第30條第1 、2 項、第
51條第5 款，刑法施行法第1 條之1 ，判決如主文。
本案經檢察官潘國威到庭執行職務。
中    華    民    國    98    年    4     月    14    日
                  刑事第三庭 審判長 法  官  吳永宋
                                    法  官  陳怡先
                                    法  官  趙家光
以上正本證明與原本無異。
如不服本判決應於收受判決後10日內向本院提出上訴書狀，並
應敘述具體理由；其未敘述上訴理由者，應於上訴期間屆滿後
20日內向本院補提理由書（均須按他造當事人之人數附繕本）
中    華    民    國    98    年    4     月    14    日
                                    書記官  張語恬
附錄本判決論罪科刑條文
中華民國刑法第339條第1項
意圖為自己或第三人不法之所有，以詐術使人將本人或第三人之
物交付者，處5 年以下有期徒刑、拘役或科或併科1 千元以下罰
金。
中華民國刑法第321條第1項第1款
犯竊盜罪而有左列情形之一者，處六月以上、五年以下有期徒刑
：
一、於夜間侵入住宅或有人居住之建築物、船艦或隱匿其內而犯
之者。


司法院資訊處製作；財團法人民間司法改革基金會備份。
